臺灣高等法院刑事判決
110年度交上易字第86號
上  訴  人  臺灣新北地方檢察署檢察官
被      告  陳昱諺（原名陳冠男）  



上列上訴人因被告過失傷害案件，不服臺灣新北地方法院109年
度審交易字第1256號，中華民國110年1月26日第一審判決（起訴
案號：臺灣新北地方檢察署109年度偵字第1920號），提起上訴
，本院判決如下：
    主  文
原判決撤銷。
陳昱諺犯過失傷害罪，處有期徒刑叁月，如易科罰金，以新臺幣
壹仟元折算壹日。
    事  實
陳昱諺（原名陳冠男）於民國108年5月22日下午2時54分許，駕
駛車牌號碼000-0000號租賃小客車，行經新北市中和區和城路1
段與中正路1段589巷之交岔口欲左轉駛入中正路1段589巷之際，
本應注意駕駛汽車應遵守道路交通號誌之指示，而圓形紅燈表示
禁止通行，不得超越停止線或進入路口，且依當時天候晴、日間
自然光線、柏油路面無缺陷、無障礙物、視距良好，並無不能注
意之情事，竟疏未注意於駕車左轉入中正路1段589巷後，其行向
（即往中正路1段589巷之行向）已顯示為禁止通行之紅燈，不得
再行穿越路口，仍持續闖越路口，適有騎乘車牌號碼000-000號
普通重型機車，沿和城路1段往土城方向之林國清騎行至該處，
雙方遂發生碰撞，林國清當場人、車倒地，因而受有左側開放性
併粉碎性遠端股骨及髕骨骨折、左側第四、五趾撕裂傷等傷害。
陳昱諺肇事後，於偵查機關尚未發覺肇事者前，向據報前來車禍
現場處理之警員表明其為肇事者而接受裁判，始查悉上情。
    理  由
一、本件以下所引用之非供述證據部分，當事人於本院準備程序
    期日均表示就該等證據之證據能力部分沒有意見，復查無違
    反法定程序取得或其他不得作為證據之情形，且本院於審理
    期日提示予檢察官、被告而為合法之調查，應認有證據能力
    。　
二、前揭犯罪事實，業據被告陳昱諺於原審審理、本院準備程序
    暨審理時坦認不諱（原審卷第63頁，本院卷第49、69頁），
    核與告訴人林國清於警詢、檢察事務官詢問暨檢察官訊問時
    之指訴情節吻合（他字卷第3、14頁，偵字卷第29、30頁）
    ，並有道路交通事故現場圖、新北市政府警察局中和分局A2
    、A3類道路交通事故調查表、道路交通事故調查報告表㈠、㈡
    、現場照片、事故地點之交通號誌照片、衛生福利部雙和醫
    院診斷證明書在卷足憑（他字卷第6、12、13、16至26頁，
    偵字卷第19至24頁），復有檢察官當庭勘驗現場監視器錄影
    影像所製作之勘驗筆錄附卷可考（偵字卷第30頁），足認被
    告前開任意性自白核與事實相符，洵堪採信。
三、按汽車行駛至交岔路口，其行進應遵守燈光號誌或交通指揮
    人員之指揮；車輛面對圓形紅燈表示禁止通行，不得超越停
    止線或進入路口，道路交通安全規則第102 條第1 項第1 款
    、道路交通標誌標線號誌設置規則第206 條第5 款第1 點分
    別定有明文。查被告為領有合格駕駛執照之駕駛（他字卷第
    17頁），顯見被告應知悉並注意確實遵守前開法律規定之注
    意義務。再者，依卷附之道路交通事故調查報告表㈠及現場
    照片所示（他字卷第16、25頁），車禍當時天候晴、日間自
    然光線、柏油路面乾燥、無缺陷，無障礙物，視距良好，客
    觀上無不能注意之情事，然被告疏未注意行經上開交岔路口
    時，其行進方向之燈光號誌已顯示為圓形紅燈，本不得超越
    停止線進入該交岔路口，竟仍貿然闖紅燈穿越上開交岔路口
    ，而肇致本件車禍，是被告對本件車禍之發生確有過失，應
    甚明確。再被告因本件過失，致告訴人受有上開所載傷害之
    結果，其間自具有相當之因果關係。從而，被告本件犯行，
    事證明確，堪以認定，應依法論科。
四、論罪：
　㈠被告行為後，刑法第284 條第1 項於108 年5 月29日修正
    公布，並於同年月31日生效施行。而修正前刑法284 條第1
    項原規定：「因過失傷害人者，處六月以下有期徒刑、拘役
    或五百元（經提高為新臺幣1 萬5 千元）以下罰金；致重傷
    者，處一年以下有期徒刑、拘役或五百元（經提高為新臺幣
    1 萬5 千元）以下罰金。」修正後刑法第284 條則規定：「
    因過失傷害人者，處一年以下有期徒刑、拘役或十萬元以下
    罰金；致重傷者，處三年以下有期徒刑、拘役或三十萬元
    以下罰金。」是經比較新舊法之結果，修正後刑法第284條
    第1 項之過失傷害罪之法定構成要件雖未變更，然其法定刑
    度已較修正前提高，並無較有利於被告之情形，依刑法第2 
    條第1 項前段規定，自應適用行為時即修正前刑法第284條
    第1 項之規定。
　㈡核被告所為，係犯修正前刑法第284 條第1 項前段之過失傷
    害罪。
　㈢稽之卷附之新北市政府警察局交通大隊中和分隊道路交通事
    故談話紀錄表所示（他字卷第15頁），可徵被告於事故發生
    後係有報警，並留在現場等候員警前來處理。又本件交通事
    故發生之時間係在108年5月22日下午2時54分許，已如前述
    ，對照卷附之道路交通事故當事人酒精測定紀錄表所示（他
    字卷第27頁），亦見被告於該日下午3時43分許即經警方為
    酒精濃度之施測，衡酌現行警方於交通事故之處理，依道路
    交通事故處理辦法第10條第5項之規定，為釐清車禍之駕駛
    者有無服用酒精後駕車上路而涉有公共危險犯行之情事，就
    車禍之肇事者皆會施以酒精測試，則以被告除報警並停留於
    現場等待員警前來處理外，嗣並接受員警對其施以酒精測試
    等節以觀，足證被告確有向在場之員警坦認其為肇事者無誤
    。是被告於本件車禍事故發生後，在未被有偵查犯罪職權之
    機關或公務員知悉前，不逃避接受裁判，於警方前往現場處
    理時，當場承認為肇事人，因而自首接受裁判，符合自首之
    規定，爰依刑法第62條前段規定減輕其刑。
五、原判決撤銷部分：
　㈠原審認被告罪證明確，予以論罪科刑，固非無見。惟查：被
    告於尚未為警發覺其本件過失傷害犯罪前，即向警員供述自
    己有此犯行，並自願接受裁判，合於自首之要件，原審未審
    酌及此，而未依刑法第62條前段之規定減輕其刑，容有違誤
    。檢察官上訴主張，原審量刑過輕，因原判決有前開違誤之
    處，量刑基礎已有不同，難認有據。另檢察官上訴主張，依
    告訴人具狀表示，被告於案發時，為Uber之司機，且正在執
    行職務中，故被告所為，應該當於修正前刑法第284條第2項
    之業務過失傷害云云。惟查：刑法上所謂業務，係指個人基
    於其社會地位繼續反覆所執行之事務，包括主要業務及其附
    隨之準備工作與輔助事務在內。此項附隨之事務，並非漫無
    限制，必須與其主要業務有直接、密切之關係者，始可包含
    在業務概念中，而認其屬業務之範圍。考修正前刑法（現行
    刑法已無業務過失傷害之規定）所以對於業務過失傷害行為
    課予較重於普通過失傷害行為之法定刑，乃因此等業務上行
    為，固為行為人基於其社會生活上地位所必要之行為（如物
    流業者之駕車運送貨物、計程車司機之駕車載運客人等），
    然往往亦為可能危害他人生命、身體之行為，因此等行為之
    反覆性、繼續性，其危險更形提高，是從事此等業務上行為
    之人，自負有較高之注意義務。然行為人凡從事上述危險行
    為，不論其目的為何，一律認為其具有較一般人高之注意義
    務，殊顯過苛，故仍應以其為上述危險行為時，是否係基於
    其社會生活上之地位而具有反覆繼續為此等行為之目的，倘
    與上述目的無關者，自非屬業務上之行為。本件被告雖駕駛
    租賃小客車肇事，且被告於本院審理時固供稱，本案車禍發
    生時，其係從事Uber之司機，惟被告堅稱案發時其並非在從
    事載客之職務，而係駕車載姊姊回家等語明確（本院卷第66
    頁），審酌依現存之卷證資料所示，無從認定被告於車禍發
    生時，並非是載送姐姐回家，而係從事載客之職務，是依有
    疑利於被告原則，僅得認定被告斯時僅係駕車送其姊姊返家
    ，則被告於事故發生時，既非正在抑或往赴特定地點從事駕
    駛業務，參諸前述說明，雖被告為職業駕駛人員，從事駕駛
    行為應課予較一般人為高之注意義務，然其於案發時之駕駛
    行為，並非基於執行業務之目的而為之，實難認係業務上之
    行為，自僅得依修正前刑法第284條第1 項過失傷害罪論處
    。是檢察官前揭所指，亦屬無據。惟原判決既有前述違誤之
    處，自屬無可維持，應由本院予以撤銷改判。
　㈡審酌被告為領有合格駕駛執照之人，其駕駛車輛上路，自應
    注意並遵守道路交通安全規則，以維護自身及其他用路人之
    生命、身體或財產安全，竟因違規闖越紅燈號誌，因而肇致
    本件事故，因而使告訴人受有事實欄所載之傷害，實有不該
    ，衡以其犯後坦認犯行，惟尚未與告訴人達成和解，復未獲
    得告訴人之原諒，兼衡被告之素行、其自陳國中肄業、與父
    親同住、現以打零工維生、每月所得約新臺幣1萬多元之智
    識程度、家庭生活經濟狀況等一切情狀，量處如主文第二項
    所示之刑，並諭知易科罰金之折算標準。
據上論斷，應依刑事訴訟法第369條第1項前段、第364條、第299
條第1項前段，判決如主文。 
本案經檢察官何嘉仁到庭執行職務。
中　　華　　民　　國　　110 　年　　5 　　月　　12　　日
                  刑事第二十五庭審判長法　官  邱滋杉
                                      法　官  黃翰義
                                      法　官  陳彥年
以上正本證明與原本無異。
不得上訴。
                                      書記官  彭秀玉
中　　華　　民　　國　　110 　年　　5 　　月　　12　　日
附錄：本案論罪科刑法條全文
修正前中華民國刑法第284 條
因過失傷害人者，處6 月以下有期徒刑、拘役或5 百元以下罰金
，致重傷者，處1 年以下有期徒刑、拘役或5 百元以下罰金。
從事業務之人，因業務上之過失傷害人者，處1 年以下有期徒刑
、拘役或1 千元以下罰金，致重傷者，處3 年以下有期徒刑、拘
役或2 千元以下罰金。